【裁判字號】    98,判,1093
【裁判日期】    980924
【裁判案由】    退除給與
【裁判全文】
最  高  行  政  法  院  判  決
                                      98年度判字第1093號
上  訴  人  甲○○
被 上訴 人  國防部陸軍司令部
代  表  人  乙○○
上列當事人間退除給與事件，上訴人對於中華民國96年11月13日
臺北高等行政法院96年度訴更一字第50號判決，提起上訴，本院
判決如下：
    主  文
上訴駁回。
上訴審訴訟費用由上訴人負擔。
    理  由
一、緣上訴人民國39年3月1日入伍，51年4月27日病傷退伍，並
    安置岡山榮家就養。其曾於91年5月21日申請補發就養一次
    補助金（退伍金1/2），經被上訴人91年10月29日信守字第
    0910027408號函否准確定在案。茲上訴人94年1月6日再次向
    被上訴人申請補發退伍金新臺幣（下同）2,250,900元及軍
    保費1,992,600元合計4,243,500元。迄於94年3月23日上訴
    人以被上訴人怠於二個月內處分為由，遂依訴願法第2條第1
    項向國防部（收文日期94年3月24日文號0000000000號）提
    起訴願，被上訴人旋於訴願中補作94年5月24日鄭樸字第
    0940010034號書函「（退伍金部分）不宜再予受理本案」「
    軍保費部分，非屬本部辦理職責，請向中央信託局洽辦」等
    語函復上訴人，訴願機關國防部隨以被上訴人已為處分，依
    訴願法第82條第2項規定，以94年6月14日94年決字第74號訴
    願決定（下稱系爭訴願決定），為駁回之決定。上訴人不服
    ，94年7月14日向臺北高等行政法院提起行政訴訟，聲明求
    為判決撤銷系爭訴願決定更為適法之處分，並准上訴人辦理
    退伍給付退伍金及軍保給付（另94年5月27日上訴人對於被
    上訴人94年5月24日鄭樸字第0940010034號書函亦向國防部
    提起訴願，國防部以94年8月23日94年決字第109號訴願決定
    ，為不受理之決定，上訴人未就該訴願決定提起訴訟）。臺
    北高等行政法院以94年度訴字第2190號裁定駁回上訴人之訴
    ，上訴人不服，提起上訴，經本院96年度裁字第421號裁定
    廢棄發回。嗣經原審法院96年度訴更一字第50號判決（下稱
    原判決）仍駁回其訴，上訴人不服，提起本件上訴。
二、上訴人在原審起訴意旨略以：其為隨軍來臺之終身職業軍人
    ，當初戰亂時期參與「大陳島一江山」等大小戰役，於49年
    在金馬823砲戰時，上訴人因戰傷殘，至51年4月27日奉國防
    部專案4156小組鑑定上訴人因傷殘不能歸建軍務，僅暫時停
    役且臨時轉榮家寄養，還待命動員參戰至50歲高齡年限始辦
    退除給與。因上訴人非高齡退伍除役，係因戰功傷殘停役，
    始終未於岡山榮家依法就養，更未領取退伍金及就養補助金
    。依國防部於51年5月1日公布之「陸海空軍士官退伍除役給
    與發放辦法」第4條、第7條、第8條等規定，士官退伍除役
    時合於相關支領退除給與及保險給付之規定時，得按其服現
    役實職年資計算基數，發給退伍金、退休俸等退除給與或保
    險給付。上訴人於39年3月1日入伍，至74年12月5日年滿50
    歲中士法定退伍除役為止，有35年又9個月之年資，合計有
    72個基數，應以最高額61個基數計算，因此，以92年度中士
    現役職月薪36,900元為1個基數，則被上訴人應給付上訴人
    2,250,900元之退伍金。退步言之，縱上訴人合於就養規定
    ，並志願安置榮家就養者，依同辦法第20條規定，被上訴人
    亦應將按上訴人退伍金1/2同等金額之就養一次補助金支付
    證，發交上訴人，以換取現金。另依照同辦法第7條規定，
    上訴人亦得請求自48年7月1日起至74年12月5日年滿50歲法
    定退伍除役為止，以6個月為1基數計算，合計53個基數之軍
    保給付。以92年度中士現役職月薪36,900元為1個基數計算
    ，被上訴人自應給付上訴人1,955,700元之軍保保險金，上
    述退伍金及軍保保險金合計應給付4,206,600元。為此，依
    照行政訴訟法第5條第1項規定，求為判決如聲明所示云云。
三、被上訴人則以：上訴人39年3月1日入伍，51年4月27日病傷
    退伍，並安置岡山榮家就養，91年5月21日委請王正志律師
    陳請補發就養一次補助金（退伍金1/2），被上訴人以91年
    10月29日信守字第0910027408號函覆上訴人不符辦理，上訴
    人並未就該函提起訴願，而告確定。上訴人94年1月6日再次
    向被上訴人申請補發退伍金及軍保費，同年1月17日、2月16
    日另逕向立法委員劉文雄、前立法委員徐少萍提出陳情，被
    上訴人為表對國會立委尊重立場，均按時函覆後，同時均請
    立委助理轉知婉覆，惟上訴人以94年1月6日至3月23日二個
    月餘未予回覆為由，依訴願法第2條第1項提起訴願，被上訴
    人即於94年5月24日鄭樸字第0940010034號函覆上訴人，經
    國防部訴願會認被上訴人於訴願決定前已依職權予以處理，
    故以系爭訴願決定全案予以駁回，是有關本案所為處置，被
    上訴人於法並無違失等語，資為抗辯。
四、原審斟酌全辯論意旨及調查證據之結果，以：本件上訴人於
    94年3月24日提起訴願後，應作為機關即被上訴人已於同年5
    月24日以鄭樸字第0940010034號書函覆知上訴人，準此，被
    上訴人對上訴人所提之申請，在受理訴願機關未為訴願決定
    前既已依職權作成處分，揆諸訴願法第82條第2項規定及其
    立法理由意旨，因訴願人係以應作為機關不作為而請求訴願
    機關命其作為，應作為機關如已作為（行政處分），無論該
    行政處分是否有利或不利於訴願人，提起此項訴願之目的（
    請求命應作為機關作為）已達成，無提此項訴願之實益，是
    系爭訴願決定依訴願法第82條第2項規定，認上訴人訴願為
    無理由而駁回其訴願，即無違誤。至於不服訴願後行政機關
    所為處分者（即指本案94年5月24日鄭樸字第0940010034號
    函），依本院96年度裁字第421號裁定發回意旨，則非本件
    訴訟審理之範圍，上訴人須另行對之訴願，是否妥適，乃立
    法政策問題，非行政法院所得審究等語，資為論據。
五、本院按：
(一)、按訴願法第82條規定：「對於依訴願法第2條第1項提起之訴
    願，受理訴願機關認為有理由者，應指定相當期間，命應作
    為之機關速為一定之處分。受理訴願機關未為前項決定前，
    應作為之機關已為行政處分者，受理訴願機關應認訴願為無
    理由，以決定駁回之。」。
(二)、查上訴人自91年5月21日起，多次向被上訴人申請發給就養
    補助金及退伍金，其請求情形及被上訴人處理之情形如原更
    一審卷附第29頁至第31頁時序表。94年1月6日上訴人再次向
    被上訴人申請補發退伍金2,250,900元及軍保費1,992,600元
    合計4,243,500元，因上訴人未於法定期間內處分，上訴人
    遂提起訴願，而被上訴人則於94年5月24日以鄭樸字第
    0940010034號書函覆知上訴人，訴願機關以訴願決定前，受
    申請機關既已依職權作成處分，揆諸訴願法第82條第2項規
    定及其之立法理由意旨，因訴願人係以應作為機關不作為而
    請求訴願機關命其作為，應作為機關如已作為，提起此項訴
    願之目的（請求命應作為機關作為）已達成，無提此項訴願
    之實益，是系爭訴願決定依訴願法第82條第2項規定，認上
    訴人訴願為無理由而駁回其訴願，即無違誤，原審據以維持
    ，核無不合。何況被上訴人於前述課予義務訴願間內所為之
    函復（即94年5月24日鄭樸字第0940010034號函），業經上
    訴人另行提起訴願，並經訴願機關於94年8月23日以94年決
    字第109號決定不受理在案，上訴人對上開函復及訴願決定
    如有不服，應依法提起行政爭訟，以資救濟。上訴意旨主張
    ：本件上訴人確實未領取退伍金，主管機關漏未核發亦屬真
    實，詎被上訴人與國防部訴願委員會迄今屢以行政程序不符
    ，拒付本件退除給與及軍保給付，原判決遞予維持，實非適
    法云云，係就申請事件所為之實體上主張，與本件所涉為課
    予義務訴願決定是否合法無關，上訴為無理由。
(三)、綜上所述，原判決並無上訴人所指有違背法令之情形，上訴
    意旨指摘原判決違背法令，求予廢棄，為無理由，應予駁回
    。
六、據上論結，本件上訴為無理由。依行政訴訟法第255條第1項
    、第98條第1項前段，判決如主文。
中    華    民    國    98    年    9     月    24    日
                    最高行政法院第七庭
                        審判長法官  藍  獻  林
                              法官  廖  宏  明
                              法官  張  瓊  文
                              法官  姜  素  娥
                              法官  林  文  舟
以  上  正  本  證  明  與  原  本  無  異
中    華    民    國    98    年    9     月    24    日
                              書記官  阮  思  瑩


司法院資訊處製作；財團法人民間司法改革基金會備份。
